臺灣臺中地方法院刑事判決　　　　　　　94年度交訴字第46號
公　訴　人　臺灣臺中地方法院檢察署檢察官
被　　　告　乙○○
上列被告因公共危險等案件，經檢察官提起公訴 (94年度偵字第
2842號)本院合議庭裁定依簡式審判程序審理，判決如下：
    主  文
乙○○因過失傷害人，累犯，處有期徒刑肆月；又駕駛動力交通
工具肇事，致人受傷而逃逸，累犯，處有期徒刑捌月；應執行有
期徒刑拾壹月。
　　犯罪事實
一、乙○○曾於民國（下同）86年間因竊盜等案件，經臺灣高等
    法院台中分院判處應執行有期徒刑一年六月確定，並已於92
    年8月17日執行完畢，猶不知警惕自己，其並未取得小客車
    駕駛執照仍於93年12月15日上午9時許，駕駛車牌號碼QJ-01
    87號貨車自臺中縣大里市出發，沿大里市○里○○○○道路
    ，欲經由中投公路往南投方向行駛，於同日上午9時40分許
    ，途經中投公路南下便道與十股巷口之U字型車道處之無號
    誌管制之交岔路口，欲左轉經由匝道上中投公路時，本應注
    意車輛行駛時，駕駛人應注意車前狀況，隨時採取必要之安
    全措施及汽車行駛至無號誌交岔路口，轉彎車應讓直行車先
    行，而依當時情形，又無不能注意之情事，竟疏於注意讓直
    行車先行，適同一時、地，由甲○○所騎乘之車牌號碼KC5-
    323號重型機車，沿中投公路南下便道欲往中投快速道路機
    車道行駛至上開無號誌交岔路口，亦疏未注意行經無號誌交
    岔路口應減速慢行及注意車前狀況，由於雙方均有上開疏失
    ，在乙○○貿然自迴轉道切出左轉，迨見甲○○騎乘之機車
    時，欲煞車閃避已嫌不及，其駕駛之貨車左側與甲○○騎乘
    之機車左側車身發生擦撞，甲○○因而人車倒地，並受有頭
    部外傷合併腦震盪、右側眉毛撕裂傷、身體多處擦傷及左側
    脛骨骨折等傷害，詎乙○○於駕車肇事並明知甲○○已因而
    人車倒地受傷後，因係無照駕駛，恐遭警察告發開罰，竟又
    基於駕車肇事逃逸之犯意，未下車查看即加速逃離肇事現場
    ，嗣經甲○○囑由後方來車上前追趕並記下乙○○之車號並
    報警究辦後，始為警於翌日循線查獲。
二、案經甲○○告訴及臺中縣警察局霧峰分局報告臺灣臺中地方
    法院檢察署檢察官偵查起訴。
    理  由
一、上開肇事致人受傷逃逸之犯罪事實，已據被告乙○○於警訊
    及偵審中坦承不諱，核與告訴人甲○○分別於偵審中指訴情
    節相符，復有道路交通事故現場圖、道路交通事故調查報告
    表（一）（二）、照片20張、中山醫學大學附設醫院診斷證
    明書、疑似道路交通事故肇事逃逸追查表等資料在卷可稽。
    雖被告於偵查中另辯稱：伊左轉後行駛約二十公尺距離時，
    甲○○騎機車撞伊的汽車油箱處云云。惟查：依卷附之肇事
    現場機車損壞照片，告訴人所騎乘機車之左側車身部分車體
    破損，明顯有受創痕跡，且車頭斜板及車身右側部分則並無
    顯著之毀壞情況。另告訴人於本院九十年八月十五日審理時
    到庭陳稱：「我是直行車，我已經到了事故點，被告才從旁
    邊撞我的旁邊，我當時看到被告車要出來，因為我是直行車
    我認為被告的車會讓我，所以我就沒有停下，我當時也要上
    橋，那一段路是有分機車道，我當時也是要上中投快速道路
    上的機車道，我並不是要走元堤路。被告說我從後面撞他，
    實際上不是這樣的。是兩部車側撞的」、「當時我騎車的時
    速約六十公里左右」等語。被告則供稱「兩部車是側撞，我
    的右側油箱有凹陷可以證明」等語。凡此，在在足以証明本
    件車禍肇事經過，係被告駕駛小貨車途經中投公路南下便道
    與十股巷口之U字型車道處之無號誌管制之交岔路口，欲左
    轉經由匝道上中投公路時，未注意車前狀況，隨時採取必要
    之安全措施及汽車行駛至無號誌交岔路口，轉彎車應讓直行
    車先行，而告訴人甲○○所騎乘之重型機車，沿中投公路南
    下便道欲往中投快速道路機車道行駛至無號誌交岔路口，亦
    疏未注意行經無號誌交岔路口應減速慢行及注意車前狀況，
    被告駕駛之小貨車左側與甲○○騎乘之機車左側車身發生擦
    撞（並非追撞），甲○○因而人車倒地之肇事事實，可以認
    定。惟此僅係本件車禍告訴人就車禍肇事事實，與有過失問
    題，被告尚難執此解免其過失責任。按車輛行駛時，駕駛人
    應注意車前狀況，隨時採取必要之安全措施及汽車行駛至交
    岔路口，轉彎車應讓直行車先行，道路交通安全規則第九十
    四條第三項、第一百零二條第一項第六款分別定有明文。被
    告駕車自應注意上述道路交通安全規定，且依卷附道路交通
    事故調查報告表（一）所示，當時天候晴、日間自然光線、
    路面無障礙物及視距良好等路狀，又無不能注意之情形，竟
    疏不注意為之而肇事，致告訴人受傷，被告應有過失，且被
    告之過失駕駛行為，與告訴人所受傷害間，具有相當因果關
    係，被告過失傷害犯行，可以認定。再按汽車駕駛人駕駛汽
    車肇事致人受傷或死亡，應即採取救護或其他必要措施，並
    向警察機關報告，不得駛離或逃逸，道路交通管理處罰條例
    第六十二條第一項定有明文，本件被告駕車肇事後，仍駕車
    駛離現場，未留滯現場救護傷患亦未報警處理，且未留下其
    個人之年籍資料予被害人，旋即駕車離去，嗣經警方循線查
    獲，是以被告有肇事逃逸故意，至為明顯，其肇事致人受傷
    而逃逸之事實，亦堪認定。
二、核被告所為，係犯刑法第二百八十四條第一項前段過失傷害
    罪及同法第一百八十五條之四肇事逃逸罪； 又被告汽車駕
    駛人，無駕駛執照駕駛汽車因而致人受傷，依法應負刑事責
    任，所犯過失傷害部分應依道路交通管理處罰條例第八十六
    條第一項之規定加重其刑。再被告曾於86年間因竊盜等案件
    ，經臺灣高等法院台中分院判處應執行有期徒刑一年六月確
    定，並已於92年8月17日執行完畢，此有台灣高等法院被告
    全國前案紀錄表在卷足憑。茲於五年內再犯本件有期徒刑以
    上之本件各罪，均應累犯之規定加重其刑，所犯名過失傷害
    部分並遞加重之。又被告所犯上開二罪，犯意各別，行為互
    殊，應分論併罰。爰審酌被告過失程度非輕，被害人所傷害
    程度重大，被告肇事後未報警及救護，反棄受傷被害人於不
    顧，且肇事後亦未與被害人達成和解等一切情狀，分別量處
    如主文所示之刑，並定應執行之刑，以資懲戒。
據上論斷，應依刑事訴訟法第二百七十三條之一第一項、第二百
九十九條第一項前段，刑法第一百八十五條之四、第二百八十四
條第一項前段、第四十七條、第五十一條第五款，道路交通管理
處罰條例第八十六條第一項，罰金罰鍰提高標準條例第一條前段
判決如主文。
本案經檢察官謝耀德到庭執行職務。
中　　華　　民　　國　　94　　年　　8 　　月　　29　　日
            臺灣臺中地方法院交通法庭
　　　　　　　　　　　　　　　法　官　許金樹
右正本證明與原本無異。
如不服本判決，應於判決送達後十日內向本院提出上訴狀，上訴
於臺灣高等法院臺中分院。
　　　　　　　　　　　　　　　書記官  陳惠玲
中　　華　　民　　國　　94　　年　　8 　　月　　29　　日
附錄本案論罪科刑法條
中華民國刑法第二百八十四條第一項：因過失傷害人者，處六月
以下有期徒刑、拘役或五百元以下罰金，致重傷者，處一年以下
有期徒刑、拘役或五百元以下罰金。
中華民國刑法第一百八十五條之四：駕駛動力交通工具肇事，致
人死傷而逃逸者，處六月以上五年以下有期徒刑。
